臺灣高等法院民事裁定
110年度上易字第901號
上  訴  人  王蘇綢  
訴訟代理人  王孟煜  
上列上訴人因與被上訴人楊浩銘間回復原狀等事件，對於中華民
國110年3月30日臺灣臺北地方法院108年度重訴字第747號第一審
判決提起上訴，本院裁定如下：
    主  文
本件訴訟標的價額核定為新臺幣壹佰零參萬玖仟伍佰貳拾玖元。
上訴人應於收受本裁定之日起七日內，補繳第二審裁判費新臺幣
壹萬貳仟壹佰肆拾肆元，逾期未補正，即駁回上訴。
    理  由
一、按提起民事第二審上訴，應依民事訴訟法第77條之16第1項
    規定繳納裁判費，為必須具備之程式。次按上訴不合法者，
    第二審法院應以裁定駁回之。但其情形可以補正者，審判長
    應定期間先命補正，此觀民事訴訟法第444條第1項規定可明
    。次按訴訟標的之價額，由法院核定。法院核定訴訟標的之
    價額，應以起訴時之交易價額為準，民事訴訟法第77條之1
    第1項、第2項分別定有明文。又各共有人對於第三人依民法
    第821條之規定，基於共有人之地位，為全體共有人之利益
    ，請求回復共有物時，因其並非僅為自己利益而為請求，其
    排除侵害共有物占有之訴訟所得利益，即應以回復被占用之
    共有物全部價額計算（最高法院103年度台抗字第425號裁定
    意旨參照）。
二、上訴人起訴主張其為坐落臺北市○○段0○段000地號上門牌號
    碼為臺北市○○區○○路00巷00號1樓之建物所有人，被上訴人
    無權占有臺北市○○區○○路00巷00號地下1樓防空避難室（下
    稱系爭11號防空避難室），爰依民法第767條第1項前段、中
    段及同法第821條前段規定，請求被上訴人將系爭11號防空
    避難室回復原狀並返還予全體共有人（原審就此為上訴人敗
    訴之判決，上訴人聲明不服，提起上訴），係為全體共有人
    之利益，請求被上訴人返還系爭11號防空避難室之全部予全
    體共有人，本件訴訟標的價額應以起訴時系爭11號防空避難
    室之交易價額計算。本院審酌系爭11號防空避難室所屬建築
    物最早登記日期為民國66年4月7日，地上樓層數為4層樓，
    主要建材為鋼筋混凝土造，於本案起訴時屋齡約為42年，及
    系爭11號防空避難室與該址1樓房屋面積相同即76.45平方公
    尺等情，業據上訴人陳明在卷，並有建物登記第一類謄本在
    卷為憑（見原審店補字卷第73、95-101頁），依地價調查估
    計規則之建物現值計算公式計算，每平方公尺單價為新臺幣
    （下同）3萬6,750元，有臺北市政府地政局建物現值試算資
    料附卷可佐（見本院卷二第79 頁），則其起訴時之交易價
    額核定為103萬9,529元【計算式：36,750 ×〔1－（1.5%×42）
    〕×76.45 ＝1,039,529，元以下四捨五入】，應徵第二審裁判
    費1萬6,944元，扣除上訴人已繳納之4,800元（見本院卷一
    第26頁），尚應補繳1萬2,144元。茲限上訴人於收受本裁定
    正本7日內，逕向本院如數補繳，逾期未繳足或不繳納，即
    駁回上訴，爰裁定如主文。
中　　華　　民　　國　　111 　年　　9 　　月　　19　　日
                  民事第十八庭  
                      審判長法  官  管靜怡
                            法  官  林政佑
                            法  官  陳  瑜
　　　　　　　　　　　　　　
正本係照原本作成。
核定訴訟標的價額部分，如不服裁定得於收受送達後10日內向本
院提出抗告狀，並繳納抗告費新臺幣1千元。
命補繳裁判費部分不得抗告。
中　　華　　民　　國　　111 　年　　9 　　月　　19　　日

　　　　　　　　　　　　　　書記官  江怡萱